【裁判字號】    96,訴,3675
【裁判日期】    971205
【裁判案由】    毒品危害防制條例
【裁判全文】
臺灣板橋地方法院刑事判決              96年度訴字第3675號
公  訴  人  臺灣板橋地方法院檢察署檢察官
被      告  甲○○
                    （現另案於臺灣臺東監獄東成分監執行）
選任辯護人  彭安國律師
上列被告因違反毒品危害防制條例案件，經檢察官提起公訴（96
年度偵續字第317 號），本院判決如下：
    主  文
甲○○無罪。
    理  由
一、公訴意旨略以：被告甲○○不知悔改，其明知安非他命係毒
    品危害防制條例第2 條第2 項第2 款所定之第二級毒品，不
    得販賣，竟基於販賣第二級毒品安非他命之犯意，分別自民
    國95年9 月迄同年10月間、同年11月29日及96年2 月12日20
    時30分許，在臺北市某三溫暖、臺北縣三重市○○○路天台
    側門及輔門大學門口，以新台幣（下同）3,000 元至10,000
    元不等之價格，將第二級毒品安非他命販賣予鍾政軍7 、8
    次，嗣鍾政軍於96年2 月14日23時許，在臺北縣五股鄉○○
    路○ 段287 巷2 之1 號其居處遭警查獲，並扣得安非他命7
    小包、分裝袋2 包、吸食器1 組、電子磅秤1 個等物，鍾政
    軍（其涉犯施用、販賣第二級毒品犯行，另案偵辦）始供出
    上情，經警循線而查獲。因認被告涉有毒品危害防制條例第
    4 條第2 項之販賣第二級毒品罪嫌。
二、公訴意旨認被告甲○○涉有前揭犯行，係以：(1)證人鍾政軍
    於警詢、偵查中之證述；(2)證人詹雅琳於偵查中之證述；(3)
    上開二位證人之刑案資料查註紀錄及其等施用毒品之偵審資
    料（即臺灣板橋地方法院檢察署檢察官95年毒偵字第8156號
    起訴書、96年度毒偵字第1714號追加起訴書、95年度毒偵字
    第8157號不起訴處分書、本院96年度易字第852 號刑事判決
    ）等證據資料，為其主要論斷之依據。訊據被告堅決否認有
    何公訴人所指之犯行，辯稱：我沒有販賣安非他命給鍾政軍
    ，我和他之前也沒有任何有關安非他命的往來。我不知道為
    何他說我賣安非他命給他，我想可能是因為之前他在三重正
    義北路天台廣場那邊還我錢，之後我聽別人說他在那附近被
    警察抓了，所以他懷疑我出賣他。我本來不知道這件事，是
    後來鍾政軍在我去北所會客時，遇到我並說我出賣他，我才
    知道他懷疑我出賣他。所以我懷疑鍾政軍誤會我出賣他，才
    一直要陷害我，說我有賣毒品給他。我和鍾政軍並不熟，他
    會欠我錢，是因為他在朋友家玩撲克牌時輸給我的，並不是
    因為他和我有交情向我借的。在他家查獲的安非他命等物都
    和我無關。我當時所使用的電話門號並不是鍾政軍所說的00
    00000000號，而是0000000000號、0000000000號等語。
三、按「犯罪事實應依證據認定之，無證據不得認定犯罪事實」
    、「不能證明被告犯罪者，應諭知無罪之判決」，刑事訴訟
    法第154 條第2 項、第301 條第1 項分別定有明文。申言之
    ，犯罪事實之認定應憑證據，如未能發現相當證據，或證據
    不足以證明，自不能以推測或擬制之方法，作為裁判基礎（
    最高法院40年台上字第86號判例意旨參照）；且認定犯罪事
    實所憑之證據，雖不以直接證據為限，間接證據亦包括在內
    ，然而無論直接證據或間接證據，其為訴訟上之證明，須於
    通常一般之人均不致有所懷疑，而得確信其為真實之程度者
    ，始得據為有罪之認定，倘其證明尚未達到此一程度，而有
    合理之懷疑存在而無從使事實審法院得有罪之確信時，即應
    由法院為諭知被告無罪之判決（最高法院76年台上字第4986
    號判例意旨參照）。再者，檢察官對於起訴之犯罪事實，仍
    應負提出證據及說服之實質舉證責任。倘其所提出之證據，
    不足為被告有罪之積極證明，或其指出證明之方法，無從說
    服法院以形成被告有罪之心證，基於無罪推定之原則，自應
    為被告無罪判決之諭知（參照最高法院92年台上字第128 號
    判例意旨）。
四、經查：
  (一)按施用毒品者，其所稱向某人購買之供述，須補強證據以擔
    保其供述之真實性。良以施用毒品者其供述之憑信性本不及
    於一般人，況施用毒品者其供出來源，因而破獲者，法律復
    規定得減輕其刑，其有為偵查機關誘導、或為邀輕典而為不
    實之陳述之可能，其供述之真實性自有合理之懷疑。是本院
    一貫之見解，認施用毒品者關於其向某人購買毒品之供述，
    必須補強證據佐證，以擔保其供述之真實性，俾貫徹刑事訴
    訟無罪推定及嚴格證明之基本原則。又關於毒品施用者其所
    稱向某人購買毒品之供述，必須補強證據佐證，係指毒品購
    買者之供述縱使並無瑕疵，仍須補強證據佐證而言，以擔保
    其供述之真實性。該所謂補強證據，必須與施用毒品者關於
    相關毒品交易之供述，具有相當程度之關連性，且足使一般
    人對於施用毒品者之供述無合理之懷疑存在，而得確信其為
    真實，始足當之。若毒品購買者之供述證據，本身已有重大
    瑕疵，依嚴格證明之法則，苟已無法憑為犯罪事實之認定時
    ，自無再論補強證據之必要，其理甚明（參見最高法院95年
    度台上字第6850號判決意旨）。經查，證人鍾政軍雖於警詢
    、偵查中證稱其確有先後多次向被告購買安非他命云云，然
    證人鍾政軍本身即因施用安非他命、販賣安非他命等案，於
    上開警詢、偵查時即正經追訴之中，嗣亦經本院就其施用安
    非他命部分，於96年4 月30日以96年度易字第852 號判處有
    期徒刑8 月，並於96年5 月25日確定；就其販賣安非他命部
    分，則經本院於96年9 月7 日以96年度訴字第1401號判處3
    年7 月、3 年8 月、3 年8 月，並於96年10月1 日確定在案
    ，此有其之臺灣高等法院被告前案紀錄表1 份附卷可按（參
    見本院卷第91頁以下）。可知證人鍾政軍雖自稱向被告購買
    毒品，但其本身既涉有施用毒品及販賣毒品罪嫌，當不無為
    不實陳述之可能，依本院上述說明，其所為陳述縱令並無重
    大瑕疵，仍不能作為唯一證據，尚須有補強證據予以佐證，
    合先敘明。
  (二)其次應予審究者，即係證人鍾政軍先後所為證述有無重大瑕
    疵。查就證人鍾政軍是否確有向被告購買安非他命乙節，證
    人鍾政軍於警詢中先係證稱：我是幫被告轉賣安非他命，是
    被告提供給我，我都以同額金額出賣，我只是從中得取0.2
    公克安非他命吸食云云（參見偵查卷第8 、9 頁）；嗣於偵
    查中則改稱：我是向被告買毒品。所謂轉賣的意思不是被告
    將毒品給我，我再賣給別人，而是被告直接賣給我，我沒有
    再拿給別人云云，其先後所述已有不一。又就被告販賣給證
    人鍾政軍之時間、地點及次數為何乙節，證人鍾政軍於警詢
    、偵查中先係證稱：自95年9 月間起，約有二、三十次，最
    後一次是在96年2 月12日晚上8 時30分許在輔仁大學門口云
    云（參見偵查卷第8 、9 、103 頁）；嗣於偵查中則改口證
    稱：第一次是在95年年尾12月左右，從頭到尾約七、八次，
    最後一次是在三重我被查獲處云云；復又改稱：最後一次是
    在五股鄉○○路○段287 巷那邊云云；復又改稱：最後一次
    是我被查獲前一天（即96年2 月13日），被告在輔仁大學賣
    給我的云云；其後於偵查中則另又改稱：自詹雅琳出事後（
    即95年11月29日），到96年2 月14日我被查獲，我和被告交
    易只有在輔仁大學那一次，新莊夜市那次沒有成交，所以這
    段期間只有和被告接觸二次云云（以上參見偵續卷第14、15
    、101 頁），其先後所述亦明顯歧異，出入甚鉅。故證人鍾
    政軍所為證述既有上述重大瑕疵，則其所為證述自難遽信為
    真。
  (三)又證人鍾政軍於偵查中證稱：「（問：白認為你因與詹在三
    重天台那為警查獲，你認為是白出賣他，所以要咬死他？）
    當時我在警局的確有向白如此說，但是白的確有賣我毒品云
    云（參見偵續卷第100 頁）。由此可知證人鍾政軍對於其和
    女友詹雅琳於95年11月29日在三重天台廣場處遭警查獲乙事
    ，認為係遭被告所出賣，因此其確欲報復被告無疑。是以其
    如基於報復被告之心理，遂證述被告確有販賣安非他命給其
    之事，衡情度理亦顯非不可能。則被告辯稱證人鍾政軍係因
    為懷疑遭被告所出賣，始誣陷被告販賣安非他命，自難認必
    屬無稽。故證人鍾政軍所證不利於被告等節，益徵難以採信
    。
  (四)證人詹雅琳於偵查中固證稱：被告有賣毒品給鍾政軍，我知
    道的有七、八次，當時我都在鍾政軍身邊，最後一次是在95
    年11月29日晚上11時多在三重正義北路我被查獲該次，輔仁
    大學這一次我則不知道云云。惟查，證人詹雅琳於偵查中證
    稱：95年11月29日此次買安非他命2 克多，鍾政軍給被告7
    千元云云（參見偵續卷第83頁）；然證人鍾政軍於偵查中則
    係證稱在95年11月29日此次購買安非他命之金額係9 千元云
    云（參見偵續卷第99頁），二人所述購買安非他命之金額已
    有出入。再者，證人鍾政軍於警詢中均係證稱其以3 千元向
    被告購得1 公克安非他命時，被告會再提供0.2 公克的安非
    他命給其吸食云云，其於警詢乃至偵查中復又證稱其於96年
    2 月12日在輔仁大學向被告購買6 千元、2 公克的安非他命
    ，被告再送0.4 公克云云（偵查卷第8 、9 頁、偵續卷第15
    頁）；然證人詹雅琳則證稱：被告賣安非他命給鍾政軍，幾
    乎不會附送安非他命云云（參見偵續卷第83頁），二人就此
    節所述亦有不一。故證人詹雅琳所為證述容有諸多疑點，亦
    難逕予採信。況證人詹雅琳乃係證人鍾政軍之女友，此經證
    人詹雅琳於偵查中陳明在卷，且其與證人鍾政軍於95年11月
    29日均同遭警方逮捕，而證人鍾政軍乃係懷疑遭被告所出賣
    ，已如前述，則證人詹雅琳所述自不無報復被告且偏向於證
    人鍾政軍之虞，是其所為證述同難遽認屬實。
  (五)證人鍾政軍雖證稱其以門號0000000000號或0000000000號手
    機撥打門號0000000000號手機與被告聯繫購買安非他命云云
    。然則，被告一再否認前揭門號0000000000號手機為其所持
    用；而該門號類型為易付卡，於95年10月24日至96年7 月14
    日之啟用期間，其申請人為施文堯，亦非被告，此有該門號
    申請人基本資料1 份在卷可稽（參見偵續卷第20頁），則證
    人鍾政軍是否確有以上述電話與被告聯繫買賣安非他命之事
    ，要非無疑。其次，縱認前揭門號確係由被告所持用，然證
    人鍾政軍證稱其所使用之上開二支門號於96年2 月12日均無
    與門號0000000000號通聯之紀錄，且0000000000門號最後一
    次與0000000000號門號通聯之時間係在95年11月29日，此有
    上開通聯紀錄附卷可按（參見本院卷第98頁、偵續卷第21頁
    以下），亦與證人鍾政軍所述確有以上述電話和被告聯絡買
    賣安非他命乙節不合，則證人鍾政軍、詹雅琳所證被告販賣
    安非他命之事究否屬實，益發啟人疑竇。
  (六)至警方固於證人鍾政軍之臺北縣五股鄉○○路○段287 巷2
    之1 號住處內扣得安非他命7 小包等物品，然該等物品既係
    在證人鍾政軍處所扣得，而非在被告身上或被告住處等不利
    於被告之處所扣得，要難遽認與被告有關，當不足以補強證
    人鍾政軍所述之真實性，而無從執為對被告不利之認定，其
    理甚屬灼然。
五、綜上所述，被告究否確有販賣第二級毒品安非他命之犯行，
    尚無足夠之證據予以證明，本院認為仍存有合理之懷疑，猶
    未到達確信其為真實之程度，自不能遽認被告確有被訴之犯
    行。此外，檢察官復未提出其他積極證據，資以證明被告確
    有其所指之犯行，揆諸首揭法律規定與說明，既無足夠證據
    確信公訴意旨之指述為真實，不能證明被告犯罪，本院自應
    為被告無罪判決之諭知。
據上論斷，應依刑事訴訟法第301 條第1 項，判決如主文。
本案經檢察官黃筵銘到庭執行職務。
中    華    民    國    97    年    12    月    5     日
                  刑事第八庭    審判長  法  官  戴嘉清
                                        法  官  林晏鵬
                                        法  官  陳信旗
以上正本證明與原本無異。
如不服本判決，應於判決送達後10日內向本院提出上訴狀。
                                        書記官  陳昭綾
中    華    民    國    97    年    12    月    8     日


司法院資訊處製作；財團法人民間司法改革基金會備份。
